臺灣臺中地方法院刑事判決
111年度金訴字第1893號
公  訴  人  臺灣臺中地方檢察署檢察官
被      告  潘治平





上列被告因詐欺等案件，經檢察官提起公訴（111年度偵緝字第1
008號、第1009號），被告於本院準備程序進行中，就被訴事實
為有罪之陳述，經告知簡式審判程序之旨，並聽取當事人之意見
後，本院合議庭裁定由受命法官獨任依簡式審判程序審理，判決
如下：
    主    文
潘治平犯附表編號1、2「宣告刑」欄所示之罪，各處該欄所示之
刑。應執行有期徒刑壹年伍月。
    犯罪事實
一、潘治平明知黃冠華、張威森等人係詐欺集團成員，於民國10
    9 年12月19日經真實姓名年籍不詳綽號「大發」之人招募，
    並經黃冠華、張威森等人依詐欺集團成員朱一松之指示，於
    109年12月中旬某日，以LINE暱稱「小羽」與潘治平聯繫，
    復經黃冠華、張威森於109年12月22日下午，依詐欺集團成
    員WECHAT(下稱微信)、TELEGRAM(下稱飛機）暱稱「安西教
    練」之人指示，駕駛車號000-0000號自小客車至位在臺中市
    中區臺灣大道1段之肯德基餐廳前，與潘治平見面聯繫後，
    潘治平即加入由朱一松、黃冠華、張威森及真實姓名年籍不
    詳綽號「安西教練」之成年男子等3人（朱一松等人均由檢
    、警另行偵辦)所組成，以實施詐欺為手段，具持續性或牟
    利性並有結構性詐欺集團(潘治平所涉參與犯罪組織部分業
    經檢察官另行起訴)，約定潘治平依黃冠華等人之安排，入
    住○○市○區○○路000巷00號之「麻雀巢行旅」，並由潘治平提
    供金融帳戶供作人頭帳戶及擔任領款車手之工作，之後，潘
    治平即與所屬詐欺集團朱一松、黃冠華、張威森及真實姓名
    年籍不詳綽號「安西教練」等成員，共同意圖為自己不法之
    所有，基於3人以上共同詐欺取財及一般洗錢之犯意聯絡，
    由潘治平將自己之合作金庫商業銀行帳號000-000000000000
    0號帳戶(下稱合庫帳戶)、中國信託商業銀行帳號000-00000
    0000000號帳戶(下稱中信帳戶)之存摺、提款卡及密碼，交
    予黃冠華、張威森等人，供由所屬詐欺集團作為人頭帳戶使
    用，且由㈠該集團不詳成員在交友軟體tinder上刊登交友訊
    息，以LINE暱稱「awen」與瀏覽該訊息之鄭熙諺加為好友，
    並以大陸人士「陳震」、「金沙娛樂城」客服人員等名義先
    後向鄭熙諺佯稱:因承包「金沙娛樂城」賭博網站工程而得
    知該網站漏洞，可下注參與賭博獲取套利云云，及偽以鄭熙
    諺所為下注已獲高額利益方式，以及佯稱:賭注獲利須先繳
    付相關稅金，才可出金提現云云，致使鄭熙諺陷於錯誤，遂
    依指示於109年12月23日11時47分許，匯款10萬元至潘治平
    之中信帳戶後，由該詐欺集團不詳成員於同日下午1時38分
    許，將鄭熙諺匯款項併同其他被害人所匯款項共計新臺幣(
    下同)964,000元，自潘治平之中信帳戶轉帳至潘治平之合庫
    帳戶; ㈡該集團不詳成員以暱稱「一個余生陪伴你」在抖音
    上刊登交友訊息，而以微信暱稱「感恩加珍惜=幸福」與瀏
    覽該訊息之劉惠真加為好友後，向劉惠真佯稱:在某賭博網
    站登錄註冊，並匯款至指定帳戶進行下注，可獲取利益云云
    ，致使劉惠真陷於錯誤，遂依指示於109年12月23日14時10
    分許，匯款20萬元至潘治平之合庫帳戶。之後，即由黃冠華
    、張威森等人駕車搭載潘治平，前往臺中市○○區○○○道0段00
    0號之合作金庫商業銀行朝馬分行，由潘治平依由黃冠華、
    張威森等人之指示，持合庫帳戶資料進入該分行內臨櫃提款
    ，而於109年12月23日15時46分許，提領包括上開詐欺贓款
    在內之193萬元得手。嗣因潘治平委由銀行報請警方協助護
    鈔至臺中高鐵站，警方於護送過程發覺有異，將潘治平帶回
    警局調查，並自潘治平扣得上開贓款193萬元(業經本院以11
    0年度金訴字第378號、第526號判決【下稱前案前決】宣告
    沒收確定在案)，而循線查悉上情。
二、案經鄭熙諺訴由新北市政府警察局海山分局、劉惠真訴由桃
    園市政府警察局楊梅分局分別報告臺灣臺中地方檢察署檢察
    官偵查起訴。
    理    由
一、本件被告所犯係死刑、無期徒刑或最輕本刑為三年以上有期
    徒刑或高等法院管轄第一審案件以外之罪，其於準備程序期
    日就被訴事實為有罪之陳述，經本院告知簡式審判程序之旨
    ，並聽取公訴人及被告之意見後，依刑事訴訟法第273條之1
    第1項規定，裁定由受命法官獨任進行簡式審判程序，且依
    同法第273條之2規定，不適用傳聞法則有關限制證據能力之
    相關規定，合先敘明。
二、上揭犯罪事實，業據被告潘治平於本院準備程序及審理時坦
    承不諱（見本院卷P118、P132），且有告訴人鄭熙諺、劉惠
    真於警詢時之指證可按(見偵6806卷P83至87、P89至91、P93
    至96、P97至99、偵16688卷P67至69、P71至73)，並有110年
    2月23日偵辦刑案職務報告書、上開中信帳戶之開戶資料及
    交易明細、告訴人鄭熙諺之匯款資料、被騙匯款明細表(見
    偵6806卷P101至102、P117至121、P209、P213)、告訴人劉
    惠真之匯款明細表、合作金庫商業銀行大順分行110年4月12
    日合金大順字第1100001152號函暨檢附上開合庫帳戶之開戶
    資料及交易明細、告訴人劉惠真之合作金庫銀行存款憑條、
    LINE對話紀錄(見偵16688卷P75、P97至103、P111、P119至1
    31)、臺灣臺中地方檢察署檢察官110年度偵字第16167、175
    09號追加起訴書、臺灣臺中地方檢察署檢察官109年度偵字
    第38769號等起訴書、前案判決、臺灣臺中地方檢察署檢察
    官110年度偵字第9479號等追加起訴書(見偵緝1009卷P171至
    176、P177至196、P211至251、P293至321)附卷可佐，足認
    被告前揭任意性自白與事實相符，堪予採信。是本案事證明
    確，被告上開犯行洵堪認定，應依法論罪科刑。
三、論罪科刑
  ㈠核被告潘治平就犯罪事實一㈠、㈡所為，均係犯刑法第339條之
    4第1項第2款之三人以上共同犯詐欺取財罪及洗錢防制法第1
    4條第2項之一般洗錢未遂罪。
  ㈡起訴書雖認被告就一般洗錢犯行部分係成立既遂犯，惟查本
    案受騙詐欺贓款，僅係匯至被告申設之上開帳戶及由該帳戶
    申設人即被告加以提領，著手以上開帳戶及帳戶申設人之提
    領行為，欲掩飾、隱匿詐欺贓款去向及製造金流斷點而已，
    但於被告將詐欺贓款交予上手成員，以成功掩飾、隱匿詐欺
    贓款去向及製造金流斷點前，被告即已為警查獲，是應認被
    告就一般洗錢犯行部分，係成立未遂犯，起訴書認被告係成
    立一般洗錢既遂罪名，尚有誤會;又按刑事訴訟法第300條所
    謂變更法條，係指罪名之變更而言，若僅行為態樣有正犯、
    從犯之分，或既遂、未遂之分，即無庸引用刑事訴訟法第30
    0條變更起訴法條（最高法院101年度台上字第3805號判決意
    旨可資參照），則依上開說明，就被告一般洗錢未遂犯行部
    分，應無庸變更起訴法條，且此部分罪名係由較重罪名變更
    較輕罪名，犯罪構成要件亦未變更，對被告訴訟防禦權之行
    使，尚不生妨礙，附此敘明。　
  ㈢被告與詐欺集團所屬詐欺集團朱一松、黃冠華、張威森及真
    實姓名年籍不詳綽號「安西教練」等成員間就上開犯行，有
    犯意聯絡及行為分擔，應依刑法第28條規定，論以共同正犯
    。
  ㈣被告就本案犯行，均係以1行為觸犯加重詐欺及一般洗錢未遂
    2罪名，為想像競合犯，均應依刑法第55條前段規定，從較
    重之加重詐欺罪處斷。　
　㈤被告前因竊盜案件，先後經臺灣高雄地方法院分別以108年度
    簡字第1805號判處有期徒刑5月、108年度簡字第3066號判處
    有期徒刑4月確定，繼經同法院以109年度聲字第1178號裁定
    應執行有期徒刑7月確定，於109年9月27日有期徒刑執行完
    畢（隨後接續執行另案拘役，109 年11月16日方出監）乙節
    ，為被告所供認(見本院卷P133)，並有臺灣高等法院被告前
    案紀錄表在卷可稽，其於上開有期徒刑執行完畢後5 年內，
    故意再犯本案有期徒刑以上之罪，為累犯，又被告上開案件
    與本案犯行均為財產犯罪，且執行完畢後未滿半年即再犯本
    案，可見其於受上開案件處罰後再犯本案，有刑罰反應力薄
    弱之情形，且具特別惡性，是應依刑法第47條第1 項規定，
    加重其刑。
　㈥按「未遂犯之處罰，以有特別規定者為限，並得按既遂犯之
    刑減輕之」、「洗錢防制法第14條之罪，在偵查或審判中自
    白者，減輕其刑」，刑法第25條第2項及洗錢防制法第16條
    第2項分別定有明文。查被告就一般洗錢犯行部分雖係未遂
    犯，且於本院準備程序及審理時自白一般洗錢犯行，惟其所
    為係從較重之加重詐欺取財罪處斷，該罪並無適用上開減刑
    規定，故僅於量刑時，一併審酌其就本案一般洗錢犯行部分
    係未遂犯並已自白及上開減刑規定，併此敘明。
　㈦爰以被告之責任為基礎，審酌：⒈被告不思依循正途獲取所需
    ，為賺取不法分工報酬，以提供帳戶及擔任提領車手之方式
    ，參與詐欺取財犯行，並著手掩飾、隱匿詐欺贓款去向，使
    告訴人等受有財產上損失，且造成檢警難以追查詐欺贓款去
    向之危險，價值觀念顯有偏差，所為殊值非難。⒉被告坦承
    犯行之犯後態度，及本案詐欺贓款已為警於另案扣案之情形
    。⒊被告自陳之智識程度、家庭經濟狀況（見本院卷P133）
    暨其參與分工行為、所生危險及實害情形、本案洗錢犯行部
    分係未遂犯並已自白等一切情狀，量處如主文所示之刑，並
    考量其本案各犯行之關連性等情事而為整體評價，定其應執
    行刑，以示懲戒。
四、沒收
　　被告因參與本案詐欺集團所獲取之全部分工報酬及提領之上
    開詐欺贓款193萬元，已為前案判決宣告沒收確定在案，有
    前案判決附卷可佐(見偵緝1009卷P211至251)，是就被告本
    案犯行之犯罪所得，應認已為前案判決宣告沒收範圍所包括
    ，難認有再為宣告及執行沒收之實益，是應認被告本案犯罪
    所得之沒收，尚欠缺刑法上重要性，爰依刑法第38條之2第2
    項規定，不於本案判決宣告沒收或追徵。
據上論斷，應依刑事訴訟法第273條之1第1項、第299條第1項前
段，洗錢防制法第14條第2項，刑法第11條、第28條、第339條之
4第1項第2款、第55條前段、第47條第1項、第51條第5款、第38
條之2第2項，刑法施行法第1條之1第1項，判決如主文。
本案經檢察官鄭葆琳提起公訴，檢察官劉世豪到庭執行職務。
中　　華　　民　　國　　111 　年　　11　　月　 24 　　日
                  刑事第一庭    法  官  王振佑
以上正本證明與原本無異。
如不服本判決應於收受判決後20日內向本院提出上訴書狀，並應
敘述具體理由；其未敘述上訴理由者，應於上訴期間屆滿後20日
內向本院補提理由書（均須按他造當事人之人數附繕本）「切勿
逕送上級法院」。
                                書記官  王淑燕
中　　華　　民　　國　　111 　年　　11　　月　 24 　　日
附表
編號 犯罪事實 宣告刑 1 犯罪事實一㈠(被害人為鄭熙諺) 潘治平共同犯刑法第三三九條之四第一項第二款之罪，累犯，處有期徒刑壹年參月。 2 犯罪事實一㈡(被害人為劉惠真) 潘治平共同犯刑法第三三九條之四第一項第二款之罪，累犯，處有期徒刑壹年肆月。 
附錄論罪科刑法條:
刑法第339條之4
犯第 339 條詐欺罪而有下列情形之一者，處 1 年以上 7 年以
下有期徒刑，得併科 1 百萬元以下罰金：
一、冒用政府機關或公務員名義犯之。
二、三人以上共同犯之。
三、以廣播電視、電子通訊、網際網路或其他媒體等傳播工具，
    對公眾散布而犯之。
前項之未遂犯罰之。　　
洗錢防制法第14條
有第二條各款所列洗錢行為者，處 7 年以下有期徒刑，併科新
臺幣 5 百萬元以下罰金。
前項之未遂犯罰之。
前二項情形，不得科以超過其特定犯罪所定最重本刑之刑。